【裁判字號】    97,易,2663
【裁判日期】    980424
【裁判案由】    詐欺
【裁判全文】
臺灣板橋地方法院刑事判決              97年度易字第2663號
公  訴  人  臺灣板橋地方法院檢察署檢察官
被      告  甲○○
上列被告因詐欺案件，經檢察官提起公訴（97年度偵字第21225
號）及移送併案（97年度偵字第23428 號、第29211 號），本院
判決如下：
    主  文
甲○○無罪。
    理  由
一、公訴意旨略以：被告甲○○依一般社會生活之通常經驗，本
    可預見將帳戶提供不相識之人使用，將可能供用於幫助他人
    犯詐欺罪，資為遂行詐欺犯行之工具，竟不違背其本意，基
    於幫助詐欺取財之犯意，於民國97年6 月20日17時30分許，
    在臺北縣三重市○○○路與自強路口處之麥當勞門口，將其
    於國泰世華商業銀行北三重分行（以下簡稱國泰世華銀行）
    之存款帳戶（帳號000000000000000 號）之存摺、提款卡、
    密碼等物，以不詳之代價提供予詐騙集團不詳之成年人。嗣
    該詐騙集團成員以不詳之方式取得上述金融帳戶後，（1）
    於97年6 月22日20時許，撥打電話予被害人丙○○，向其訛
    稱在東森公司購物因作業疏失成分期付款，要求至自動付款
    機辦理變更設定，致使被害人丙○○陷於錯誤，依詐騙集團
    之指示操作自動付款機，於同日20時37分許，將新臺幣（下
    同）29,982元（起訴書誤載為99,982元）匯入被告上開帳戶
    內；（2） 於97年6 月22日8 時許，撥打電話予被害人乙○
    ○，向其訛稱於奇摩購物網站購物匯給賣家之帳戶錯誤，將
    造成往後重複扣款，要求至自動付款機操作更正，致使被害
    人乙○○陷於錯誤，依詐騙集團之指示操作自動付款機，於
    同日21時27分許，將29,988元匯入被告上開帳戶內，旋遭提
    領一空。因認被告涉有刑法第30條第1 項前段、第339 條第
    1 項之幫助詐欺取財罪嫌云云。
二、按犯罪事實應依證據認定之，無證據不得認定犯罪事實；又
    不能證明被告犯罪者，即應諭知無罪之判決，刑事訴訟法第
    154 條第2 項、第301 條第1 項分別定有明文。次按認定不
    利於被告之事實，須依積極證據，茍積極之證據本身存有瑕
    疵而不足為不利於被告事實之認定，即應為有利於被告之認
    定，更不必有何有利之證據，而此用以證明犯罪事實之證據
    ，猶須於通常一般人均不至於有所懷疑，堪予確信其已臻真
    實者，始得據以為有罪之認定，倘其證明尚未達到此一程度
    ，而有合理性之懷疑存在，致使無從為有罪之確信時，即應
    為無罪之判決，最高法院82年度臺上字第163 號判決、76年
    臺上字第4986號及30年上字第816 號判例意旨可資參照。
三、公訴人認被告甲○○涉有上開幫助詐欺取財罪，係以被告坦
    承申請上開國泰世華銀行帳戶之供述、證人即被害人楊絃龍
    、乙○○於警詢之證述、自動櫃員機交易明細表2 份、被告
    上開帳戶交易往來明細各1 份為主要論據。訊據被告固坦承
    有申請開設及交付上開國泰世華銀行帳戶，惟堅詞否認有何
    幫助詐欺取財之犯行，辯稱：伊當時是看報紙見到應徵工作
    廣告，撥打報上刊登之電話號碼與自稱為「林經理」之男子
    聯絡，對方表示需有銀行帳戶且要信用良好，要求伊將金融
    機構帳戶之存摺、提款卡及密碼等物交給該公司，伊就在97
    年6 月20日17時30分許，在三重市○○○路自強路口之麥當
    勞，交付系爭帳戶之存摺、提款卡及密碼等物予一名年輕男
    子，後來騙走伊帳戶的人已經被彰化縣警局田中分局抓到，
    伊也有到田中分局去做過筆錄，確認向伊收受系爭帳戶之存
    摺、金融卡及密碼等物的人就是陳威榤等語。
四、經查：
（一）系爭帳戶為被告所親自開立，並於上開時、地將該帳戶之
      存摺、金融卡及密碼郵寄予某真實姓名年籍不詳之成年男
      子，後該男子所屬詐騙集團即以前揭方式詐騙被害人丙○
      ○、唐立雯，致其等陷於錯誤，分別將29,982元、29,988
      元匯入被告上耶帳戶內，旋即遭人提領一空等事實，為被
      告於本院審理中所自承，核與證人丙○○、唐立雯於警詢
      中所為之證述相符（97年度偵字第21225 號卷第7-10頁）
      ，並有自動櫃員機交易明細表2 份、被告系爭帳戶之開戶
      資料及交易往來明細各1 份（上開偵查卷第17、23頁、本
      院卷第52-55 頁）附卷可稽，此部分之事實固堪認定，然
      尚不能證明被告交付該帳戶存摺、提款卡及密碼之行為，
      有何幫助詐欺取財之故意。
（二）第三人劉鳳嬌、陳威榤等人共組詐欺集團，於97年間，在
      報紙上刊登應徵男工作人員之廣告，並以0000000000門號
      為聯絡電話，待求職者撥打上開電話聯絡應徵事宜，劉鳳
      嬌即佯以確認信用等由，要求應徵者提供金融機構帳戶存
      摺、提款卡、密碼，致應徵者陷於錯誤，分別交付金融機
      構帳戶之存摺等物予陳威榤，劉鳳嬌、陳威榤取得上開金
      融機構存摺、提款卡等物後，即以不詳價格販售予詐欺集
      團成員，供其等利用該金融機構帳戶詐取被害人匯入之款
      項等情，業據證人劉鳳嬌、陳威榤於警詢中證述明確（本
      院卷第60-69 頁反面），且經警於劉鳳嬌位於桃園縣桃園
      市○○路1308巷320 弄16號住處，扣得上開0000000000門
      號晶片卡1 張，有彰化縣警察局田中分局搜索扣押筆錄、
      扣押物品目錄表各1 份附卷可參（本院卷第70-71 頁反面
      ），而被告所有之0000000000門號行動電話，於97年6 月
      19日下4 時7 分許至5 時10分許，確與上開0000000000門
      號行動電話有密集之通話紀錄，有雙向通聯紀錄及門號查
      詢表1 份在卷可參（本院卷第72、73頁），且參以被告提
      供系爭帳戶之存摺等物後，因察覺有異，遂於96年7 月1
      日向國泰世華銀行辦理存摺掛失，但因系爭帳戶已列為警
      示帳戶，被告乃自行前往臺北縣政府三重分局長泰派出所
      說明一節，有被告於97年7 月1 日之偵查筆錄1 份在卷可
      參（上開偵查卷第4 頁），故堪信被告上開辯稱係因應徵
      工作，一時不察，致受騙而交付系爭帳戶之存摺、提款卡
      及密碼等語，應屬有據，否則被告倘基於幫助詐欺取財之
      犯意，而交付系爭帳戶之存摺等物，衡情，被告應會設法
      掩飾其犯行，應無自行前往辦理存摺掛失並主動前往偵查
      機關說明之必要。
五、綜上，被告雖有將系爭帳戶之存摺、金融卡及密碼等物交予
    陳威榤之行為，然實不能排除被告亦係遭詐欺集團以應徵工
    作陷阱詐騙其存摺、金融卡及密碼之可能性，被告是否係基
    於幫助詐欺取財之犯意而交付其存摺、金融卡及密碼乙節，
    猶有合理之懷疑，尚未達有罪之確信，即難遽為對被告不利
    之認定。此外，復查無其他證據足證被告確有公訴意旨所指
    之幫助詐欺取財犯行，揆諸前揭法條及判例意旨，被告犯罪
    尚屬不能證明，依法自應諭知無罪之判決。
六、臺灣板橋地方法院檢察署檢察官97年度偵字第23428 號、第
    29211 號併案意旨略以：該詐騙集團取得被告上揭交付之帳
    戶存摺、提款卡及密碼等物後，即分別於97年6 月21日、22
    日撥打電話，向被害人秦瑋勵、馮念慈訛稱因購物疏失而分
    期付款，須操作自動櫃員機以更正等語，使被害人秦瑋勵、
    馮念慈均因而陷於錯誤，分別依指示將29,982元、30,000元
    匯入上開帳戶內，旋遭提領一空。因認被告亦係涉犯刑法第
    30條第1 項前段、第339 條第1 項之幫助詐欺取財罪，且被
    告係以一提供系爭帳戶之行為，幫助詐欺集團詐騙數被害人
    ，而與本案應屬想向競合之裁判上一罪關係云云。惟查，本
    案既經本院為無罪判決之諭知，上開併案部分於本案即無同
    一事實關係可言，本院無從併予審理，應退由檢察官偵查後
    另行為適法之處理，附此敘明。
據上論斷，應依刑事訴訟法第301 條第1 項，判決如主文。
本案經檢察官陳彥章到庭執行職務。
中    華    民    國    98    年    4     月    24    日
                刑事第八庭  審判長法  官  崔玲琦
                                  法  官  許映鈞
                                  法  官  俞秀美
以上正本證明與原本無異。
如不服本判決，應於判決送達後10日內敘明上訴理由，向本院提
出上訴狀 (應附繕本) ，上訴於臺灣高等法院。其未敘述上訴理
由者，應於上訴期間屆滿後20日內向本院補提理由書「切勿逕送
上級法院」。
                                  書記官  謝怡貞
中    華    民    國    98    年    4     月    24    日


司法院資訊處製作；財團法人民間司法改革基金會備份。
